臺灣雲林地方法院刑事判決
110年度交易字第209號
公  訴  人  臺灣雲林地方檢察署檢察官
被      告  莊秋月


上列被告因過失傷害案件，經檢察官提起公訴（110年度調偵字
第215號），於準備程序進行中，被告就被訴事實為有罪之陳述
，經合議庭裁定由受命法官獨任進行簡式審判程序，判決如下：
    主      文
莊秋月犯過失傷害致人重傷罪，處有期徒刑參月，如易科罰金，
以新臺幣壹仟元折算壹日。　　
　　事實及理由
壹、犯罪事實
一、莊秋月於民國109年4月27日上午8時21分許，駕駛車牌號碼0
    000-00號自用小客車，沿雲林縣斗六市榮譽路由東往西方向
    行駛，途經雲林縣○○市○○路○○00號電桿旁時，本應注意車前
    狀況，並隨時採取必要之安全措施，而依當時天候晴、日間
    自然光線、柏油路面乾燥、無缺陷、無障礙物、視距良好，
    並無不能注意之情事，竟疏未注意及此，貿然直行，適何集
    棋騎乘車牌號碼000-000號普通重型機車，沿同路段同向行
    駛至該處，亦疏未注意行駛時應注意兩車並行之安全間隔，
    即貿然往左偏行，二車遂發生碰撞，致何集棋因而受有頭部
    創傷合併硬腦膜下出血、蜘蛛膜下腔出血、小腦出血、臉部
    、左膝蓋、右手腕挫傷、左側硬腦膜下積液等傷害，且上開
    傷勢致其受有中樞神經損傷，已屬對其身體或健康重大不治
    之傷害。莊秋月於案發後停留現場，於有偵查權限之機關及
    公務員發覺其犯罪前，向前往現場處理之警員表明其為肇事
    人自首並願接受裁判。
二、案經何集棋之妻何高愛訴由雲林縣警察局斗六分局報告臺灣
    雲林地方檢察署檢察官偵查起訴。　
貳、程序部分
　　被告莊秋月所犯之罪，係死刑、無期徒刑、最輕本刑為3年
    以上有期徒刑以外之罪，亦非高等法院管轄第一審案件，被
    告於準備程序就前揭被訴事實為有罪之陳述，經依法告知簡
    式審判程序之旨，並聽取檢察官及被告之意見後，本院合議
    庭認無不得或不宜依簡式審判程序進行之情形，爰依刑事訴
    訟法第273條之1第1項規定，裁定本案由受命法官獨任進行
    簡式審判程序，是本案之證據調查，依同法第273條之2規定
    ，不受同法第159條第1項、第161條之2、第161條之3、第16
    3條之1及第164條至第170條規定之限制。
參、認定犯罪事實所憑之證據及理由
一、上揭犯罪事實，業據被告於本院準備及審理程序時均坦承不
    諱（本院卷第282頁、第287頁），核與證人即告訴人何高愛
    於警詢及偵訊時之證述、證人即被害人長子何昶霆於偵訊時
    之證述大致相符（警卷第13至16頁；他卷第3至3頁反面；偵
    卷第59至63頁、第77至78頁），並有道路交通事故現場圖（
    警卷第25頁）、道路交通事故調查報告表㈠、㈡（警卷第27至
    29頁）、國立臺灣大學醫學院附設醫院雲林分院診斷證明書
    、死亡證明書、急診檢傷評估紀錄、急診來診病歷、急診醫
    囑單、急診給藥紀錄、急診護理治療與處置紀錄、護理過程
    紀錄、出院病歷摘要、門診病歷紀錄（警卷第41頁、第43頁
    、第45至95頁；本院卷第29至31頁、第47至103頁）、109年
    10月6日臺大雲分資字第1090007932號函暨所附病歷等資料
    （偵卷第6至56頁）、110年9月22日臺大雲分資字第1100007
    183號函（本院卷第117至118頁）、110年11月25日臺大雲分
    資字第1100009642號函暨所附病歷等資料（本院卷第163至2
    63頁）、雲林縣警察局交通事故初步分析研判表（他卷第4
    頁）各1份、現場暨車損照片10張（警卷第31至39頁）及監
    視器光碟1片（於警卷附信封袋內）在卷可稽，堪認被告之
    自白與事實相符，應可採信。
二、按汽車行駛時，駕駛人應注意車前狀況，並隨時採取必要之
    安全措施，道路交通安全規則第94條第3項定有明文。被告
    既為領有合格駕駛執照之人，有上開道路交通事故調查報告
    表㈡附卷可憑，是其駕駛前揭汽車上路時自應知悉並遵守上
    述規定，而依上開道路交通事故調查報告表㈠及現場照片所
    示，本案車禍事故發生時依當時天氣晴、日間自然光線、柏
    油路面乾燥、無缺陷及視距良好，並無不能注意之情事，詎
    其竟疏未注意及此，貿然直行，適被害人何集棋騎乘上開機
    車，往左偏行，未注意兩車並行之安全間隔，兩車因而發生
    碰撞，肇致本案車禍，被告就本案事故之發生自有過失。而
    本案經送交通部公路總局嘉義區監理所嘉雲區車輛行車事故
    鑑定會鑑定及送交通部公路總局車輛行車事故鑑定會覆議，
    均亦認：「何集棋駕駛普通重型機車，往左偏行，未注意
    兩車並行之安全間隔，為肇事主因。莊秋月駕駛自用小客
    車，未注意車前狀況，並隨時採取必要之安全措施，為肇事
    次因」等情，有交通部公路總局嘉義區監理所110年1月26日
    嘉監鑑字第1090302947號函及所附鑑定意見書（偵卷第68至
    69頁反面）、交通部公路總局110年3月17日路覆字第110001
    4366號函及所附覆議意見書（偵卷第72至74頁）各1份存卷
    可考，益徵被告就本案事故之發生確有過失甚明。至被害人
    於本案事故亦有過失責任，為肇事主因，然此僅屬量刑時應
    予考量之事由，不能因而解免被告過失傷害之責。被告之過
    失行為與被害人因本案車禍所受傷害之結果間，顯有相當因
    果關係，洵堪認定。
三、按稱重傷者，謂下列傷害：一、毀敗或嚴重減損一目或二目
    之視能。二、毀敗或嚴重減損一耳或二耳之聽能。三、毀敗
    或嚴重減損語能、味能或嗅能。四、毀敗或嚴重減損一肢以
    上之機能。五、毀敗或嚴重減損生殖之機能。六、其他於身
    體或健康，有重大不治或難治之傷害，刑法第10條第4項定
    有明文。是所稱重傷害者，係指以毀敗或嚴重減損視能、聽
    能、語能、味能、嗅能或一肢以上之機能或生殖機能，或其
    他於身體或健康，有重大不治或難治之傷害而言。所謂其他
    於身體或健康有重大不治或難治之傷害，係指除去同項第1
    款至第5款之傷害，而於身體或健康傷害重大，且不能治療
    或難於治療者而言。查被害人因本案車禍發生，受有頭部創
    傷合併硬腦膜下出血、蜘蛛膜下腔出血、小腦出血、臉部、
    左膝蓋、右手腕挫傷、左側硬腦膜下積液等傷害，送往臺灣
    大學醫學院附設醫院雲林分院治療，已如前述，而上開傷勢
    致被害人受有中樞神經損傷，日常生活需專人全天照護且無
    法工作，可認上開傷勢對其身體或健康已達重大不治之程度
    ，有上開國立臺灣大學醫學院附設醫院雲林分院診斷證明書
    、110年11月25日臺大雲分資字第1100009642號函暨所附病
    歷等資料（警卷第41頁；本院卷第163至263頁）各1份附卷
    足憑，復經證人何昶霆於偵訊時證稱：我爸車禍前還可以到
    田裡工作，車禍後就像軟骨病，要搬爸爸，他都會喊痛，從
    車禍後就要他人照護，無法起來了；我爸出院後不可以走路
    ，讓我爸的生活機能降低等語（偵卷第62頁、第77頁反面）
    、告訴人於警詢時證稱：案發當日先送醫救治，隔日從加護
    病房轉至普通病房，在109年5月1日出院，5、6月間有回診
    ，出院後被害人無法正常行走，只能躺在床上，生活需要他
    人協助等語（警卷第14頁），足認被害人因本案交通事故，
    受有上開傷害，已達重大不治之程度，確屬身體或健康重大
    不治之傷害，而屬刑法第10條第4項第6款所規定之重傷害無
    疑。
四、被害人於109年4月27日發生本案車禍事故而導致重傷害之結
    果，已如前述，嗣於109年6月22日死亡，亦有上開死亡證明
    書可參（他卷第5頁）。惟被害人之死亡結果距事故發生已
    約有2月，且依上開證人何昶霆及告訴人之證述，可認被害
    人於發生本案車禍事故後，雖呈現需臥床、生活無法自理之
    狀態，然其生命徵象尚屬相對、持續穩定。復經檢察官及本
    院函請國立臺灣大學醫學院附設醫院雲林分院說明被害人死
    亡結果與其於109年4月27日發生車禍有無因果關係等情，經
    該院分別於109年10月6日以臺大雲分資字第1090007932號函
    、110年9月22日以臺大雲分資字第1100007183號函回覆臺灣
    雲林地方檢察署及本院，說明略以：「病患於109年4月27日
    因外傷性顱內出血由外院轉入本院住院。病患於109年5月1
    日出院後有回診追蹤，於109年6月11日頭部電腦斷層追蹤，
    報告為『⒈兩側硬腦膜下積液，左側較多，可能導致輕微的左
    側腦迴以及腦室變小、⒉兩側基底核小空隙』，上開報告未提
    及顱內出血（即表示109年6月11日病患已經沒有顱內出血）
    。病患於109年6月22日急診入院，並於急救後死亡，死亡原
    因為：甲：呼吸衰竭、乙（甲之原因）：敗血症合併休克合
    併胃腸道出血。綜上，認為109年4月27日之診斷與109年6月
    22日之診斷沒有直接因果關係」等語（偵卷第6頁正反面；
    本院卷第117至118頁）。是以，卷內並無積極證據足認被害
    人之死亡係因本案交通事故所引起，附此敘明。
五、綜上所述，本案事證明確，被告犯行堪以認定，應予依法論
    科。
肆、論罪科刑
一、核被告所為，係犯刑法第284條後段之過失傷害致人重傷罪
    。起訴書意旨認被告所為係犯刑法第284條前段過失傷害罪
    ，容有未洽，惟此部分業經檢察官當庭變更起訴法條及罪名
    （本院卷第282頁），本院自無庸變更起訴法條。
二、被告於肇事後，在事故現場向到場處理之員警表示為肇事人
    ，自首而接受裁判，此有雲林縣警察局斗六分局交通分隊道
    路交通事故肇事人自首情形紀錄表1紙（警卷第19頁）附卷
    足憑，合於自首之要件，爰依刑法第62條前段規定減輕其刑
    。
三、爰審酌被告疏未注意遵守交通規則，與被害人發生車禍，致
    被害人受有上開重傷害，所為不該；惟念及被告坦承犯行，
    尚具悔意，且被告無刑事前科紀錄，有臺灣高等法院被告前
    案紀錄表1份附卷可參（本院卷第5頁），堪認其素行尚屬良
    好，並考量雙方對於本案車禍的發生均有責任，而被告與告
    訴人及被害人之家屬因調解條件有所落差，而無法調解，故
    告訴人及被害人家屬之損害均尚未獲得填補等情節；暨被告
    自陳國中肄業之智識程度，無業，靠之前存款生活，之前從
    事居家看護工作，但因身體狀況不佳，已無繼續工作，先生
    已過世多年，育有3名成年子女，現與兒子同住（本院卷第2
    92頁）之家庭生活經濟狀況，兼衡被告之過失程度、被害人
    所受傷勢情況暨檢察官、告訴人及被害人之家屬對量刑之意
    見等一切情狀，量處如主文所示之刑，並諭知易科罰金之折
    算標準。
伍、應適用之法律
一、刑事訴訟法第273條之1第1項、第299條第1項前段。
二、刑法第284條後段、第62條前段、第41條第1項前段。
三、刑法施行法第1條之1第1項。
本案經檢察官林欣儀提起公訴，檢察官李松諺、蕭仕庸到庭執行
職務。　
中    華    民    國    111   年    1     月    18    日
                  刑事第六庭  法  官  簡伶潔
以上正本證明與原本無異。                         
如不服本判決應於收受送達後20日內向本院提出上訴書狀，並應
敘述具體理由；其未敘述上訴理由者，應於上訴期間屆滿後20日
內向本院補提理由書（均須按他造當事人之人數附繕本）「切勿
逕送上級法院」。告訴人或被害人如對於本判決不服者，應具備
理由請求檢察官上訴，其上訴期間之計算係以檢察官收受判決正
本之日期為準。
                              書記官  高士童
中　　華　　民　　國　　111 　年　　1 　　月　　19　　日
                        
附錄本案論罪科刑法條全文：
中華民國刑法第284條
因過失傷害人者，處1年以下有期徒刑、拘役或10萬元以下罰金
；致重傷者，處3年以下有期徒刑、拘役或30萬元以下罰金。